【裁判字號】    97,財管,22
【裁判日期】    980216
【裁判案由】    指定遺產管理人
【裁判全文】
臺灣苗栗地方法院民事裁定              97年度財管字第22號
聲  請  人  台灣土地銀行股份有限公司
法定代理人  丁○○
代  理  人  丙○○
上列聲請人聲請指定遺產管理人事件，本院裁定如下：
    主  文
指定乙○○（身分證統一編號：Ｚ000000000 號，住苗栗縣公館
鄉玉泉村十一鄰玉泉326 號）為被繼承人甲○○（民國三十七年
十二月二十七日出生，民國九十七年五月二十六日死亡，身分證
統一編號：Ｚ000000000 號，最後住所地：苗栗縣頭屋鄉○○村
○○鄰○○路136 之1 號）之遺產管理人。
准對被繼承人甲○○之繼承人為承認繼承之公示催告。被繼承人
甲○○之繼承人，應自本公示催告最後登載新聞紙之日起，陸月
內承認繼承，上述期限屆滿，無繼承人承認繼承時，被繼承人甲
○○之遺產，於清償債權並交付遺贈物後，如有剩餘即歸屬國庫
。
聲請程序費用新臺幣壹仟元由被繼承人甲○○之遺產負擔。
    理  由
一、按繼承開始時，繼承人之有無不明者，由親屬會議於1 個月
    內選定遺產管理人，並將繼承開始及選定遺產管理人之事由
    ，向法院報明；無親屬會議或親屬會議未於前條所定期限內
    選定遺產管理人者，利害關係人或檢察官，得聲請法院選任
    遺產管理人，並由法院依公示催告程序，定6 個月以上之期
    限，公告繼承人，命其於期限內承認繼承；先順序繼承人均
    拋棄其繼承權時，由次順序之繼承人繼承，其次順序繼承人
    有無不明或第四順序之繼承人均拋棄其繼承權者，準用關於
    無人承認繼承之規定，民法第1177條、第1178條第2 項、第
    1176條第6 項分別定有明文。
二、聲請意旨略以：被繼承人甲○○（民國37年12月27日出生，
    民國97年5 月26日死亡，最後住所地：苗栗縣頭屋鄉○○村
    ○○鄰○○路136 之1 號）為聲請人之債務人。甲○○於97年
    5 月26日死亡，其繼承人均已向鈞院聲明拋棄繼承權並經准
    予備查在案，而其親屬會議未於民法第1177條所規定之期限
    內選定遺產管理人，聲請人為行使權利，爰依民法第1178條
    第2 項規定聲請指定其3 女乙○○為甲○○之遺產管理人等
    語。
三、經查：聲請人上開主張，業據提出被繼承人戶籍謄本、本院
    函、借據、貸款契約書等件為證，並經本院依職權調閱本院
    97年度繼字第314 號、97年度繼字第334 號拋棄繼承權事件
    卷宗查明無訛，堪信為真實。本院審酌乙○○為被繼承人之
    女，此有卷附之戶籍謄本、繼承系統表及本院97年度繼字第
    314 號、97年度繼字第334 號拋棄繼承事件案卷可憑，雖其
    已拋棄繼承，然與被繼承人甲○○同居苗栗縣多年，對於被
    繼承人之遺產遺債情況瞭解應較深，就被繼承人之財產管理
    亦較為方便，並就遺產管理人職務之遂行，有所助益，且其
    既已拋棄繼承，要不致有利害偏頗之虞，且經本院通知後，
    其亦具狀表示同意擔任被繼承人之遺產管理人。茲為保障債
    權人之利益及期程序之公正、公信，且參以本件復查無其他
    更適合擔任遺產管理人之人選，本院認以指定被繼承人之女
    乙○○為被繼承人甲○○之遺產管理人為適當，並依法為承
    認繼承之公示催告。
四、依非訟事件法第157 條，裁定如主文。
中    華    民    國    98    年     2    月    16    日
                  家事法庭法  官  潘 進 順
以上正本係照原本作成。
如不服本裁定應於送達後10日內向本院提出抗告狀，並繳納抗告
費新臺幣1,000元。
                          書記官  劉 文 倩
中    華    民    國    98    年    2     月    16    日


司法院資訊處製作；財團法人民間司法改革基金會備份。
